【裁判字號】    92,交聲,66
【裁判日期】    920630
【裁判案由】    違反道路交通管理處罰條例
【裁判全文】
臺灣宜蘭地方法院交通事件裁定                      九十二年度交聲字第六六號
    原處分機關  交通部公路總局台北區監理所宜蘭監理站
    異  議  人
    即受處分人  甲○○
右列異議人即受處分人因違反道路交通管理處罰條例案件，對於交通部公路總局台北
區監理所宜蘭監理站於民國九十二年五月八日宜監裁字第裁四三－Ｚ0000000
0號所為之裁決處分（原舉發案號：內政部警政署國道公路警察局九十二年三月十五
日公警局交字第Ｚ00000000號）不服，聲明異議，本院裁定如左：
    主  文
原處分撤銷。
甲○○汽車駕駛人，未領有駕駛執照駕車，處罰鍰新臺幣陸仟元。
    理  由
一、異議意旨略以：異議人即受處分人甲○○駕駛車號ＩＱ─四一九九號自用一般小
    客貨車，於民國九十二年三月十五日下午二時三十分許，行經國一道北上九公里
    四百公尺時，為警攔查後以「使用註銷駕照駕駛（92.01.10）」之違規事實，違
反道路交通管理處罰條例第二十條第一項第六款規定掣單舉發。然而，異議人原
    有職業大貨車駕駛執照，嗣因未審檢而經註銷駕照，惟駕照上載明換照期限為九
    十三年十二月三十一日，交通員警告知僅須付幾百元即可，是本件裁罰尚有未合
    等語。
二、按汽車駕駛人未領有駕駛執照駕車者，處新臺幣六千元以上一萬二千元以下罰鍰
    ，並當場禁止其駕駛及扣留其車輛牌照。道路交通管理處罰條例第二十一條第一
    項第一款、第六款分別定有明文。
三、經查，本件受處分人即異議人甲○○係領有職業大貨車駕駛執照之駕駛人，其「
    職業大貨車」駕駛執照於八十七年十二月十六日領得駕照，未依規定於九十年十
    二月三十一日接受審驗，嗣於九十二年一月十日經註銷其駕駛執照，仍駕駛車號
    ＩＱ─四一九九號自小客貨，於九十二年三月十五日下午二時三十八分許，行經
    國一道北上九公里四百公尺，經警攔查後掣單舉發等情，有移送機關汽車駕照基
    本資料查詢表及內政部警政署國道公路警察局九十二年三月十五日公警局交字第
    Ｚ00000000號舉發反道路交通管理事件通知單各一份在卷可稽。異議人
    對於使用註銷駕駛執照駕車一節則以前詞置辯，惟按道路交通安全規則第五十四
    條第一項：「職業汽車駕駛人之駕駛人之駕駛執照，應自發照之日起，每滿三年
    審驗一次，並於審檢日期前後一個月內向公路監理機關申請審驗。」，同規則第
    五十四條第三項：「職業汽車駕駛人得憑因逾期審驗被註銷之職業駕駛執照，申
    請換發同等車類之普通駕駛執照，但在未換發普通駕駛執照前，不得駕駛汽車」
    ，同規則第六十一條第一項第三款：「已領有大貨車駕駛執照者，得駕駛小型車
    。」，而查本件受處分人之職業大貨車駕照未依規定於九十年十二月三十一日接
    受審驗，遭監理機關依法逕行註銷其駕駛執照等情，有上開汽車駕照基本資料表
    在卷可稽，並為受處分人所不爭，自堪信為真實，而受處分人之職業大貨車駕照
    既經註銷，依前揭法令規定，在未依法換發普通駕駛執照而駕駛自用小客車，仍
    不得駕駛自用小客車，異議人辯稱其雖遭註銷職業駕照，惟於九十三年十二月三
    十一日前仍可更換，則在更換前自可駕駛小型車等等，然異議人之職業駕照經註
    銷，於九十三年十二月三十一日前固可向公路監理機關申請審驗，惟在申請審驗
    前，其職業駕照仍係處於註銷處分中，異議人誤以在註銷後至可申請審驗期間內
    ，仍可駕駛小型車，實誤解法令，難以採信，其屬違規行為至明。又本件異議人
    之職業大貨車駕駛執照既經註銷，而依道路交通規則第五十條第三項之規定，仍
    可申請換發同等車類之普通駕駛執照，惟在未換發普通大貨車駕照前，仍不得駕
    駛汽車，則異議人欲駕駛自用小客車，仍應先換發普通駕駛執照，異議人在未換
    發前駕駛自用小客貨，其違規情節等同於未領有普通駕駛執照而駕駛自用小客貨
    ，應屬違反道路交通管理處罰條例第二十一條第一項第一款規定。原處分機關認
    其違反道路交通管理處罰條例第二十一條第一項第六款之規定，裁處罰鍰新臺幣
    一萬二千元，認事用法均有未洽。從而異議人之異議雖無理由，惟原處分既有前
    揭瑕疵而無可維持，即應由本院撤銷原處分，合依首開法條規定，依違反道路交
    通管理統一裁罰基準表之規定，復參酌異議人違規情節之輕重等一切情狀，自為
    裁罰如主文第二項所示，用期適法。
四、據上論斷，應依道路交通案件處理辦法第二十條前段，裁定如主文。
中      華      民      國      九十二      年    六      月    三十    日
                                    臺灣宜蘭地方法院交通法庭
                                        法  官  林  楨  森
右正本證明與原本無異。
如不服本裁定應於送達後五日內向本院提出抗告狀。(應附繕本)
                                        書記官  廖  文  章
中      華      民      國      九十二      年    七      月    二      日


司法院資訊處製作；財團法人民間司法改革基金會備份。
